【裁判字號】    98,訴,616
【裁判日期】    980814
【裁判案由】    違反槍砲彈藥刀械管制條例
【裁判全文】
臺灣基隆地方法院刑事判決               98年度訴字第616號
公  訴  人  臺灣基隆地方法院檢察署檢察官
被      告  甲○○
選任辯護人  林火炎律師
上列被告因違反槍砲彈藥刀械管制條例案件，經檢察官提起公訴
（98年度偵字第1976號），本院判決如下︰
    主  文
甲○○無罪。
    理  由
一、公訴意旨略以：被告甲○○於93年2、3月間，在雅虎奇摩拍
    賣網站上，以新臺幣4000多元之價格，購得不具殺傷力之茅
    瑟玩具空氣長槍1 枝，明知未經許可，不得製造、持有可發
    射金屬（起訴書誤載為子彈）具有殺傷力之槍枝，竟於93年
    9 月間，自雅虎奇摩拍賣網站，以2000多元之價格，購入茅
    瑟槍專用加大氣室及出氣嘴之整組槍機套件、茅瑟槍轉接頭
    及專用滅音管等槍枝零件，並於約1 週後，在其位於基隆市
    信義區○○路36巷102弄15號7樓之居住處，將前揭不具殺傷
    力之茅瑟玩具空氣長槍槍機，換裝為新購得之槍機，並加裝
    滅音管，而製作完成可發射金屬（起訴書誤載為子彈）具有
    殺傷力之改造槍枝，即未經許可而持有之，並於98年3 月間
    ，上網刊登欲行販賣。嗣經警執行網路巡邏時發現上情，遂
    向本院法官聲請核發搜索票，獲准後於98年4月27日6時30分
    ，持搜索票前往上址，扣得上開具殺傷力之改造茅瑟玩具長
    槍1支及原廠槍機1組。因認被告涉有93年6月2日公布施行之
    槍砲彈藥刀械管制條例第11條第1 項未經許可製造其他可發
    射金屬具有殺傷力之改造槍枝罪嫌云云。
二、按「被告未經審判證明有罪確定前，推定其為無罪。」、「
    犯罪事實應依證據認定之，無證據不得認定犯罪事實。」、
    「不能證明被告犯罪者，應諭知無罪之判決。」，刑事訴訟
    法第154條、第301條第1 項分別定有明文。次按事實之認定
    ，應憑證據，如未能發現相當證據，或證據不足以證明，自
    不能以推測或擬制之方法，為裁判基礎；又認定犯罪事實，
    所憑之證據，雖不以直接證據為限，間接證據亦包括在內，
    然無論直接或間接證據，其為訴訟上之證明，須於通常一般
    之人均不致於有所懷疑，而得確信其為真實之程度者，始得
    據之為有罪之認定，倘其證明尚未達到此一程度，而有合理
    性懷疑之存在時，即無從為有罪之認定，此有最高法院分別
    著有40年台上字第86號判例、76年台上字第4986號判例可資
    參照。
三、公訴人認為被告涉有上開違反槍砲彈藥刀械管制條例罪嫌，
    無非係以下列證據為其論據：
  (一)被告甲○○之供述。
  (二)被告在雅虎奇摩拍賣網站帳號之網頁列印資料。
  (三)扣案之上開改造茅瑟玩具空氣長槍1支及原廠槍機1組。
  (四)警方查獲時試射「喜樂氏」油漬馬口鐵罐及0.55厘米鋁板均
    貫穿之試射相片，臺北市政府警察局槍枝初步檢視報告表，
    臺北市政府警察局氣體動力式槍枝動能初篩報告表。
  (五)內政部警政署刑事警察局98年5月1日刑鑑字第0980056896號
    鑑驗書。
四、訊據被告甲○○堅決否認有違反槍砲彈藥刀械管制條例犯行
    ，略以：「我不知道更換後槍枝會變成有殺傷力的槍枝，我
    93年網拍買入茅瑟玩具空氣長槍時，本來是拿來打ＢＢ彈，
    後來槍機有故障，所以上網買新的槍機組件，我只有更換槍
    機不知道會變成有殺傷力。我剛換完槍機時有試射過，是使
    用ＢＢ彈，我從來沒有使用過鋼珠。改造後槍枝我都放在家
    裡收藏，只有在家裡用塑膠彈試射紙張，我不知道可以用鋼
    珠射。新的槍機寄來有附12克ＣＯ２的鋼瓶，12克鋼瓶本身
    沒有螺牙，賣家有附一個牙套連槍機一起來，東西買來我試
    一下，牙套我一裝上去就一直漏氣，因為一直漏氣，所以也
    沒有辦法使用，我也沒有再使用。我沒有使用16克的鋼瓶。
    我在網站上寫一支16克約打20發左右，是參考其他賣家回答
    人家的內容寫的，我真的沒有用16克的ＣＯ２鋼瓶充發射動
    力。我跟雅虎購買這個槍枝時，因為原本的槍機故障，我再
    另外去買一個槍機，我只有將它裝進去而已，其他我也都沒
    有動，後來裝進去也不能用，所以我就放在家裡，今年過年
    我整理家裡時，想說那支放在那裡也不能用，我看別人也都
    在網路上拍賣，我想說應該沒有問題，我才拿上網去拍賣。
    我沒有製造具有殺傷力槍枝之故意。」等語置辯。經查：
  (一)被告對於起訴書記載其於93年2、3月間，購得不具殺傷力之
    茅瑟玩具空氣長槍，後於同年9 月間，購入專用加大氣室及
    出氣嘴之整組槍機套件、茅瑟槍轉接頭及專用滅音管等槍枝
    零件，並於約1 週後，將上開不具殺傷力之茅瑟玩具空氣長
    槍槍機，換裝為新購得之槍機，並加裝滅音管等情，均坦認
    不諱，且對其於98年3 月間有上網刊登警員所擷取之網頁內
    容，欲行販賣，嗣經警於98年4月27日6時30分，持搜索票在
    其住處扣得上開具殺傷力之改造茅瑟玩具長槍1 支及原廠槍
    機1 組等情，亦均自白在卷。此部分且有被告在雅虎奇摩拍
    賣網站帳號之網頁列印資料、警員時試射「喜樂氏」馬口鐵
    罐及0.55厘米鋁板之試射相片、臺北市政府警察局槍枝初步
    檢視報告表、臺北市政府警察局氣體動力式槍枝動能初篩報
    告表及內政部警政署刑事警察局98年5月1日刑鑑字第098005
    6896號鑑驗書等書證附卷可稽，並有上開改造茅瑟玩具空氣
    長槍1支及原廠槍機1組扣案可佐，足認確有其事。
  (二)被告雖辯稱其改造後之槍枝係使用12克之ＣＯ２，不是使用
    16克的ＣＯ２。但查，證人即查獲員警丁○○於審理中明確
    結證，查獲本案時扣案槍枝上確實裝有16克ＣＯ２鋼瓶，16
    克ＣＯ２鋼瓶有螺牙，而扣案之槍枝上槍機後方確實有螺牙
    接口，可以安裝16克ＣＯ２鋼瓶，至於12克ＣＯ２鋼瓶是沒
    有螺牙的，所以無法安裝在扣案槍枝上，查獲時槍枝上的16
    克ＣＯ２鋼瓶已是空瓶，故其有貼1 紙標籤在該空瓶上，標
    籤記載「請使用全新16ｇ鋼瓶測試」等語，此有本院98 年8
    月5 日審判筆錄可證。復依查獲本案後，員警將被告連同扣
    案槍枝帶回分局偵查隊，在偵查隊內計對槍枝所拍攝之相片
    ，亦顯示扣案槍枝上確實附有16克ＣＯ２鋼瓶，此亦有相片
    3 張附卷可稽（98偵1976號卷第12、15頁）。再者，被告於
    警詢中，針對警員問及「經警方初步檢視該支茅瑟長槍，從
    外觀上可明顯辨識出原廠動力來源，原係使用彈簧壓縮空氣
    ，現已變更為直接使用16公克ＣＯ２小鋼瓶‧‧‧？」等語
    時，其回答之內容亦未否認有裝置16克ＣＯ２鋼瓶情事，此
    有該份警詢筆錄存卷可參（98偵1976號卷第6-7 頁）。甚者
    ，被告亦自承其於網站上回答買家發問「1 瓶16ＧＣＯ２大
    概可以打幾發？」時，確實有回應「1 支16Ｇ約打20發左右
    。」，此亦有卷附網頁擷取畫面可憑（98警聲搜222 號卷第
    13頁）。綜上，足認被告改造完成後，槍枝上確實係使用16
    克ＣＯ２無疑，被告事後辯稱係使用12克ＣＯ２，要屬卸責
    之詞，不足採信。據此，員警即以16克ＣＯ２充發射動力，
    並以直徑6 ＭＭ，重量0.88克之金屬彈丸進行動能測試，認
    定單位面積動能為30焦耳／平方公分，具有殺傷力等情，有
    內政部警政署刑事警察局98年5月1日刑鑑字第0980056896號
    鑑驗書可證。
  (三)然查，「行為人對於構成犯罪之事實，明知並有意使其發生
    者，為故意。」、「行為人對於構成犯罪之事實，預見其發
    生而其發生並不違背其本意者，以故意論。」、「過失行為
    之處罰，以有特別規定者，為限。」刑法第13條、第12條第
    2項分別定有明文。又93年6月2 日公布施行之槍砲彈藥刀械
    管制條例第11條第1 項未經許可製造其他可發射金屬具有殺
    傷力之改造槍枝罪，並無處罰過失犯之明文，此觀該法條之
    規定自明。本案被告始終堅稱不知道更換槍機組件後，槍枝
    會變成有殺傷力，並稱其僅有拿來打ＢＢ彈，只有在家裡用
    塑膠彈試射紙張，不知道可以用鋼珠射擊，其是在網站上向
    他人買合法的茅瑟玩具空氣長槍及槍機組件，確實不知道兩
    者組合後會變成有殺傷力違反槍砲彈藥刀械管制條例之槍枝
    。查，證人丁○○於審理中結證稱「我們是用6 厘米的鋼珠
    去測試，因為槍枝的口徑是6厘米的，槍管的口徑是6厘米的
    ，所以一定要用6 厘米的鋼珠去測試。我們沒有在被告的家
    裡面搜索到鋼珠。在網路上網購來的槍機是合法的，網購得
    之毛瑟空氣長槍也是合法的。」等語。而證人丙○○亦於審
    理中結證稱「搜索扣押所得之物品就是茅瑟長槍與槍機。」
    等語。綜合上開兩位證人之證言，可知被告確實未持有鋼珠
    ，則被告所辯其僅有將改造後之槍枝拿來打用ＢＢ彈，只有
    用塑膠彈試射等語，並非無稽，難認不實。復依證人丁○○
    之證言，可知被告分次購得之茅瑟玩具空氣長槍及槍機組件
    ，並非違禁物品，既均係合法販賣之物，被告不知兩者組合
    後會變成有殺傷力，亦確有可能。本案客觀上扣案槍枝雖經
    裝填適用之直徑6 ＭＭ，重量0.88克之金屬彈丸進行動能測
    試，呈現單位面積動能為30焦耳／平方公分，具有殺傷力情
    事，但被告本身既未曾以鋼珠測試，其僅以ＢＢ彈試射紙張
    ，則其辯稱不知道可以用鋼珠射擊，不知用鋼珠就會有殺傷
    力等語，並非全然不可採信。
  (四)本院依公訴人提出之證據，無從產生被告有故意製造其他可
    發射金屬具有殺傷力槍枝之確信，被告之主觀故意犯意罪證
    未足，該罪又不處罰過失犯，自應對被告為無罪之諭知，以
    免冤抑。
、據上論結，依刑事訴訟法第第301條第1項，判決如主文。
本案經檢察官乙○○到庭執行職務。
中    華    民    國    98    年    8     月    14    日
                  刑事第一庭審判長法  官  王福康
                                  法  官  王美婷
                                  法  官  劉桂金
以上正本證明與原本無異。
如不服本判決應於收受送達後10日內向本院提出上訴書狀，並應
敘述具體理由；其未敘述上訴理由者，應於上訴期間屆滿後20日
內向本院補提理由書 (均須按他造當事人之人數附繕本)「切勿
逕送上級法院」。
中    華    民    國    98    年    8     月    14    日
                                  書記官  彭淑芳


司法院資訊處製作；財團法人民間司法改革基金會備份。
